臺灣臺南地方法院刑事判決　　　　　　　　　　　　九十一年度易字第一０八九號
　　公　訴　人　臺灣台南地方法院檢察署檢察官
　　被　　　告　甲○○
右列被告因過失傷害案件，經檢察官提起公訴（九十一年度偵字第二一八七號），本
院判決如左：
    主  文
甲○○從事業務之人，因業務上之過失傷害人，處有期徒刑伍月，如易科罰金，以參
佰元折算壹日。
    事  實
一、甲○○雖無專業保母執照，然在其位於台南縣永康市○○○路二一五巷四十二號
    九樓之一住處，為需白天外出工作之父母從事代為照顧兒童之工作，並獲取相當
    報酬，為從事幼兒褓姆業務之人，平時即應注意兒童生活起居之安全，不宜任意
    留置兒童一人於獨立空間活動，復明知上址客廳之餐桌旁，擺設一張約五十公分
    之椅子，受其照顧之兒童卓岳（民國八十九年五月三日生）曾藉椅子之協助爬至
    餐桌嬉戲，顯示其有爬上爬下之旺盛好奇心，除此之外，該客廳亦擺設矮櫃、鞋
    櫃、小茶几等物，對喜好攀爬之一歲多的兒童而言，已為易發生危險或傷害之環
    境，猶未注意，嗣於九十一年一月八日（起訴書誤載為九十一年一月十八日）上
    午十一時許之受僱照顧兒童期間內，在上址客廳內，本應注意不得使卓岳獨處上
    開易發生危險或傷害之環境，而依當時之客觀條件，又無不能注意之情事，竟疏
    於注意，任卓岳獨處並得到處攀爬嬉戲，而自行至住宅陽台洗衣服，致使卓岳背
    部受硬物撞擊，其衝力引發卓岳之身體正面另行碰撞一硬物，造成胰臟斷裂、小
    腸斷裂內出血併發休克及背部瘀痕等傷害。
二、案經卓岳之母乙○○訴由台南縣警察局永康分局報告臺灣台南地方法院檢察署檢
    察官偵查起訴。
    理  由
一、右揭犯罪事實，業據被告甲○○於偵查及本院審理時坦承不諱，核與告訴人乙○
    ○及其夫卓世傑指述情節大致相符，被害人受有胰臟斷裂、小腸斷裂內出血併發
    休克及背部瘀痕等傷害之事實，並有奇美醫學中心診斷證明書乙紙在卷（詳警卷
    第九頁）可憑。另證人即奇美醫院之主治醫師石敦義於偵查中證稱：「（卓岳之
    病情如何）．．．經斷層掃描結果發現胰臟斷裂，胰臟位置於脊椎前方，既然斷
    裂應可推測係正面強大撞擊力所造成，病患過於疼痛無法描述病情，我們的作法
    即將胰臟切除二分之一，然對病患日後製造胰島素及身體部分應無影響。」、「
    （有何補充？）．．．到院時並無外傷，推測可能係鈍物撞擊所致。依據護理紀
    錄，送院時病患背部有瘀青，左小腿亦有瘀青。胰臟因由脊椎保護，從背部有瘀
    傷，亦可推定胰臟斷裂係由正面撞擊所致．．．。」等語（詳偵卷第六一頁），
    此外並有財團法人奇美醫院九十一年三月十五日（九一）奇醫字第一０二七號函
    附之病歷資料附卷（詳偵卷第五頁至五四頁）可參，是被害人所受前揭傷害，係
    其背部受硬物撞擊，衝力引發害人身體正面另行碰撞一硬物所造成應可推認。又
    被告於九十一年八月二十七日本院調查時供稱：當天早上約十一點左右，我在陽
    台洗衣服，聽到卓岳在客廳哭了二、三秒鐘，我跑到客廳，看到卓岳坐在地上，
    旁邊有一些玩具，當天我是早上十點多快十一點左右去洗衣服等語（詳本院卷第
    十一頁、第十二頁）；復於警訊及偵查中供承：當日上午十一時許，伊在上址陽
    台洗衣服時，聽到卓岳在客廳哭了兩、三秒之時間，當日下午卓岳即精神不佳並
    有嘔吐等現象等語（詳警卷第二頁、偵卷第二六頁正面），可證被害人身體發生
    狀況之地點應在客廳內無訛。另被害人之手術時間為九十一年一月九日零晨二時
    四十五分至上午八時，而被害人送至急診之時間為九十一年一月八日下午七時五
    十二分（隔約七小時），而根據手術中發現（病理資料亦有佐證）胰臟自體消化
    情況輕微、腹膜炎情況輕微、破裂之小腸與周圍組織粘連情況輕微、腹水中多為
    新鮮之血液、無胰臟膿瘍形成，研判受傷時間與手術時間之間隔不超過一天，粗
    估應在九十一年一月八日之白天，亦有財團法人奇美醫院九十一年七月三十一日
    （九一）奇醫字第三一００號函附之該院專用病情摘要在卷（詳偵卷第八一頁）
    ，再佐以被告自承於九十一年一月八日上午十一時許，伊因至陽台洗衣，而將被
    害人留置於上址客廳內，並聽到卓岳在客廳哭了二、三秒乙情，堪認被害人受硬
    物碰撞，造成胰臟斷裂等傷害之時間應係該日上午十一時許無誤。且案發之客廳
    內除餐桌、椅外，尚有矮櫃、鞋櫃、小茶几其他易於使一歲多兒童攀爬之擺設，
    此有現場照片四幀附卷（詳警卷第十一頁、第十二頁）可稽，該處對被害人而言
    ，顯為易發生危險或傷害之環境，亦可確認。再者，被告自承自九十年三月起即
    受僱於被害人之父母乙○○、卓世傑照顧被害人，九十一年十一月起之費用由每
    月一萬六千元改為一萬一千元，且擔任褓姆工作已有七、八年之久，於案發同時
    照顧三名幼童乙節（詳本院卷第十一頁、第十三頁），顯見被告係從事幼兒褓姆
    業務之人，被害人於上開時間內，僅受其照顧，而被告疏未注意，使被害人獨處
    於易發生危險或傷害之環境，而依當時之客觀條件，又無不能注意之情事，竟疏
    於注意，致被害人受有前揭傷害，其確有業務之過失甚明。又因被告之過失而導
    致被害人受有前揭傷害，被告之過失與被害人之受傷結果間有相當因果關係，亦
    足堪認定。是被告自白核與事實相符，應可採信，本件事證已臻明確，被告犯行
    堪以認定。
二、查被告甲○○為從事褓姆業務之人，其因業務上之過失致被害人受有前揭傷害，
    核其所為係犯刑法第二百八十四條第二項前段之業務過失傷害罪。末查被害人經
    切除遠端之胰臟後，對其影響主要為急性損傷，短期胰臟功能不足，長遠之影響
    因被害人未併發慢性胰臟炎，而且胰臟本身會有代償作用，故其長期胰臟功能應
    未不足。但被害人腹部手術，會有較高之機會引發腹部腸粘黏、腸阻塞，則為其
    主要之長遠影響等情，有財團法人奇美醫院九十一年九月九日（九一）奇醫字第
    三六九二號函附之該院專用病情摘要在卷（詳本院卷第十九頁、第二十頁）可證
    。審酌被告過失程度之輕重，所生危害、犯後態度、與被害人之關係、尚未與被
    害人家屬達成民事和解、及前開對被害人日後身體所生之影響等一切情狀，量處
    如主文所示之刑，並諭知易科罰金之折算標準，以資懲儆。
據上論斷，應依刑事訴訟法第二百九十九條第一項前段，刑法第二百八十四條第二項
前段、第四十一條第一項前段，罰金罰鍰提高標準條例第一條前段、第二條，判決如
主文。
本案經檢察官張太龍到庭執行職務。
中      華      民      國      九十一      年      十    月    十七    日
                                            臺灣臺南地方法院刑事第二庭
                                                審判長法官  侯明正
                                                      法官  鄧希賢
                                                      法官  陳金虎
右正本證明與原本無異。
如不服本判決，應於判決送達後十日內，向本院提出上訴狀。（須附繕本）
中      華      民      國      九十一      年      十    月    十八    日
                                                書  記  官  楊建新
所犯法條
刑法第二百八十四條第二項：
從事業務之人，因業務上之過失傷害人者，處一年以下有期徒刑、拘役或一千元以下
罰金，致重傷者，處三年以下有期徒刑、拘役或二千元以下罰金。
